【裁判字號】    98,上訴,1786
【裁判日期】    990121
【裁判案由】    違反電業法
【裁判全文】
臺灣高等法院臺中分院刑事判決        98年度上訴字第1786號
上  訴  人
即  被  告  甲○○
                      號
選任辯護人  張繼準律師
            蘇若龍律師
            徐祐偉律師
上列上訴人因違反電業法案件，不服臺灣南投地方法院98年度訴
字第73號中華民國98年6月30日第一審判決（起訴案號：臺灣南
投地方法院檢察署98年度偵字第895號），提起上訴，本院判決
如下：
    主  文
原判決撤銷。
甲○○共同以鬆脫電壓鉤之方法使電度表失效不準而竊電，處有
期徒刑月，如易科罰金，以新臺幣壹仟元折算壹日。
    事  實
一、甲○○自民國（下同）九十五年十二月六日起居住在南投縣
    草屯鎮○○路威虎巷六弄二號建物（以下簡稱為「系爭建物
    」），詎其為圖減省電費，於九十七年十月三日至同年十二
    月三日間之某日，委請真實姓名、年籍不詳之成年人，並與
    該成年人基於意圖為自己不法所有之竊電犯意聯絡，由該名
    成年人以不明方式將臺灣電力股份有限公司（以下簡稱為「
    臺電公司」）裝設在上址一樓外牆之臺電公司所有大同牌單
    相三線電表（編號：00000000號，以下簡稱為「系
    爭電表」）撬開該電表之第一層表箱封印鎖（編號：Ｎ九三
    ─0000000號）及第二層電表封印鎖（編號：Ｎ九三
    ─0000000號）後(毀損部分未據告訴），以鬆脫電
    壓鉤之螺絲使圓盤不走再予重置，致使系爭電表計量失準，
    以此接續竊取電力672度。嗣經臺電公司人員會同警員於九
    十八年二月九日十一時許前往前往上開地點稽查，而查悉上
    情。
二、案經南投縣政府警察局中興分局報告臺灣南投地方法院檢察
    署檢察官偵查後起訴。
    理      由
壹、程序方面：
    被告之選任辯護人具狀指稱：台電公司所施行之檢查行為，
    如遇有拒絕受檢查之用電戶而仍有檢查必要時，應由警察機
    關報請該管檢察官向該管法院聲請核發搜索票，而於取得搜
    索票後，台電公司始得違反用電戶之意願行搜索，本件被告
    於台電人員行調查時並未在場，且未同意，台電人員逕行查
    驗，係屬非法搜索，顯不符法定程序。惟查：本件台電人員
    係依處理竊電規則第3條第1項為檢查，且於檢查時並未遭用
    電人拒絕檢查，而係用電人不在場，台電人員於用電人不在
    場隨即依上開處理竊電規則之規定請求當地憲警及鄰長協助
    查驗，並於98年2月9日查驗完畢時，於同日12時請被告於用
    電實地調查書簽章（見警卷第9頁），而被告於同日13時警
    詢時亦供稱：「我對警方及台電人員現場勘查經過沒有意見
    ，因全程有錄影也有播放給我看」等語（見警卷第4頁），
    且於98年2月9日12：00之用電實地調查書簽章（見警卷第9
    頁），則本件台電公司既有會同警察及鄰長協助查驗，被告
    復對上開台電之勘驗無意見，且於同日即於上開用電實地調
    查書簽章，被告之選任辯護人上開指稱本件被告並未同意，
    台電公司之查驗不符法定程序，顯有誤會，合先敘明。
貳、證據能力部分：
一、被告之選任辯護人於本院指稱本件台電之查驗不符法定程序
    ，是台電於查驗當日所取得之證據及衍生之證據，均無證據
    力，惟如前所述，台電上開查驗程序，應符合法定程序，且
    經被告簽章以及於警詢表示無意見，本件查驗取得之證據，
    有證據能力。
二、按被告以外之人於偵查中向檢察官所為陳述，除顯有不可信
    之情況者外，得為證據，刑事訴訟法第159條之1第2項定有
    明文。偵查中對被告以外之人（包括證人、鑑定人、告訴人
    、被害人及共同被告等）所為之偵查筆錄，或被告以外之人
    向檢察官所提之書面陳述，性質上均屬傳聞證據。惟現階段
    刑事訴訟法規定檢察官代表國家偵查犯罪、實施公訴，依法
    其有訊問被告、證人及鑑定人之權，證人、鑑定人且須具結
    ，而實務運作時，檢察官偵查中向被告以外之人所取得之陳
    述，原則上均能遵守法律規定，不致違法取供，其可信度極
    高，故被告以外之人前於偵查中已具結而為證述，除反對該
    項供述得具有證據能力之一方，已釋明顯有不可信之情況外
    ，不宜以該證人未能於審判中接受他造之反對詰問為由，即
    遽指該證人於偵查中之陳述不具證據能力。再按92年9月1日
    施行之刑事訴訟法，已酌採英美法系之傳聞法則，於第159
    條第1項明定被告以外之人，於審判外之言詞或書面陳述，
    除法律有規定者外，不得作為證據，用以保障被告之反對詰
    問權。而本法所規定傳聞法則之例外，其中就被告以外之人
    於偵查中向檢察官所為之陳述，因檢察官代表國家偵查犯罪
    時，原則上當能遵守法定程式，且被告以外之人如有具結能
    力，仍應依法具結，以擔保其係據實陳述，故於第159條之1
    第2項明定「除顯有不可信之情況者外」，得為證據；又被
    告以外之人於檢察事務官、司法警察官或司法警察調查中所
    為之陳述，基於實體發現真實之訴訟目的，依第159條之2規
    定，如與審判中之陳述不符時，經比較結果，其先前之陳述
    ，相對「具有較可信之特別情況」，且為證明犯罪事實存否
    所「必要」者，或於審判中有第159條之3所列死亡等原因而
    無法或拒絕陳述之各款情形之一，經證明其調查中所為陳述
    絕對「具有可信之特別情況」，且為證明犯罪事實之存否所
    「必要」者，亦例外地賦與證據能力。是所謂「顯有不可信
    性」、「相對特別可信性」與「絕對特別可信性」，係指陳
    述是否出於供述者之真意、有無違法取供情事之信用性而言
    ，故應就偵查或調查筆錄製作之原因、過程及其功能等加以
    觀察其信用性，據以判斷該傳聞證據是否有顯不可信或有特
    別可信之情況而例外具有證據能力，並非對其陳述內容之證
    明力如何加以論斷，二者之層次有別，不容混淆（最高法院
    94年度臺上字第629號裁判要旨可資參照）。而查，被告之
    選任辯護人於本院審理準備程序認證人乙○○於審判外之陳
    述無證據能力，則乙○○於警詢之證述，顯無證據能力。至
    於證人乙○○於偵查中之證述，被告之選任辯護人雖於本院
    爭執其證據能力（見本院卷第41頁），惟查證人乙○○於偵
    查中之證述，業經具結，且無顯不可信之情況，依照上開說
    明，本院認有證據能力。
三、按刑事訴訟法第159條之4規定，除前三條之情形外，下列文
    書亦得為證據：(一)除顯有不可信之情況外，公務員職務上
    製作之紀錄文書、證明文書。(二)除顯有不可信之情況外，
    從事業務之人於業務上或通常業務過程所須製作之紀錄文書
    、證明文書。(三)除前二款之情形外，其他於可信之特別情
    況下所製作之文書。此係因公務員職務上製作之紀錄文書或
    證明文書，係公務員依職權所為，與其責任、信譽攸關，若
    有錯誤、虛偽，公務員可能因此擔負刑事及行政責任，且該
    等文書經常處於可能受公開檢查之狀態，其正確性及真實之
    保障極高；另從事業務之人在業務上或通常業務過程製作之
    上開文書，因係於通常業務上不間斷而規律之記載，一般均
    有會計等人員校對，記錄時亦無預見日後將作為證據之偽造
    動機，其虛偽之可能性較小，且如讓製作者以口頭方式在法
    庭上再重述過去之事實或數據，實際上有其困難，二者具有
    一定程度之不可代替性，是除非有顯不可信之情況外，上開
    公務文書或業務文書應均具有證據能力；又與上開公務文書
    或業務文書同具有可信性之官方公報、統計表、體育紀錄、
    學術論文及家譜等文書，除非均有顯不可信之情況外，基於
    同一理由，亦應具有證據能力。本件原審卷附臺灣電力公司
    電號00000000000號電費查詢及用電度數分析圖
    （見原審卷第三九頁、第四○頁）、用戶完整基本資料一份
    （見警卷第一○頁），依其製作原委、過程、內容及功能予
    以觀察，係臺電公司人員稽查員依其通常業務過程，就所職
    掌區域範圍內之電話進行抽檢所為製作之紀錄文書，經查並
    無顯不可信之情況，依上開刑事訴訟法規定，上開文書應具
    有證據能力。臺電公司南投區營業處九十八年五月五日Ｄ南
    投字第○九八○四○○四一二一號函及所附追償電費計算表
    各一份（見原審卷第一六頁、第一九頁），被告選任辯護人
    於本院為爭執，本院認此部分均無證據能力。
、實體部分：
一、訊據上訴人即被告（以下簡稱被告）甲○○矢口否認犯罪，
    辯稱：當天稽查時，伊並未在場，也無專業或公正之第三人
    在場，復無全程錄影，伊對電表不瞭解，且伊每次繳納電費
    均僅一、二千元，並無必要竊電云云。惟查：
  (一)因被告之電表有異常情形，故臺電公司派其公司南投營業處
    稽查員即證人乙○○協同南投縣政府警察局中興分局警員前
    住稽查，以儀器測得系爭電表電壓異常，即由證人乙○○通
    知被告，因被告表示無法至現場，證人乙○○乃依程序為稽
    查行為，發現系爭電表之第一層表箱封印鎖（編號：Ｎ九三
    ─0000000號）及第二層電表封印鎖（編號：Ｎ九三
    ─0000000號）均有遭撬開重置之痕跡，乃續將表箱
    拆開，發現電表背面電壓鉤螺絲鬆脫，圓盤不走，致使電表
    計量失準等情，經被告於警詢時供稱：現場電表封印鎖有被
    夾過的跡象，有被破壞過，於九十七年十二月間帳單伊發現
    有異常，由二千元左右降至五百元左右等語（見警卷第一頁
    至第四頁）；偵查中供稱：伊有發覺九十七年十二月份電費
    就有異常，因為寄來的電費單是二百七十七元，當時臺電人
    員跟伊說封印鎖有被技術性的破壞過等語（見偵卷第九頁）
    ；於本院準備程序中供稱：是臺電公司的電表都不動，當天
    臺電公司人員跟伊說封印鎖並沒有被剪斷，係技術性撬開，
    電費僅有二期不準，是臺電公司稽查人員來時，系爭電表就
    一直不動等語明確（見原審卷第一一頁至第一三頁），另據
    證人乙○○於偵查中結證稱：電表標準值為一百五十毫至一
    百七十毫高斯，伊到現場還沒拆封電表時，伊先用儀器測試
    ，系爭電表高斯不到一百毫，表示系爭電表的磁場有問題，
    所以伊會同警方及當地鄰長太太拆開電表，被告並不在家，
    拆開電表後，發現系爭電表後方有一個固定的電壓鉤螺絲被
    鬆開，使圓盤不走，所以當月的抄表度數為零度，封印鎖有
    被撬開然後重置的痕跡等語（見偵卷第一三頁、第一四頁）
    ；於原審審理中結證稱：因電表兩個月來抄表為零度，經伊
    現場用高斯表測量結果呈現異狀，伊要找異常點在哪裡，經
    伊拆開之後發現有鬆脫的情形，伊公司電表有第一層表箱封
    印鎖、第二層電表封印鎖，公司封印鎖只能使用一次，平常
    伊維修都是用剪斷的，現場的封印鎖有使用特殊工具撬開之
    後再重置回去的痕跡，鬆脫電壓鉤需拆開封印鎖，伊到現場
    時這二層封印鎖已經有遭人破壞並重置的痕跡，伊所謂重置
    是指封印鎖上的鉤是倒勾的，使用特殊工具壓下去後就可以
    拉起來，所謂的撬開是指封印鎖上鉤長條形之上方呈現圓弧
    ，且塑膠部位有突出一點點，所以當伊剪開時就發現這個已
    經有被人拆開過，電壓鉤不可能在自然情況下鬆開，被告的
    電表是裝在圍牆裡面，在外面可以看到電表，但是要接觸電
    表需開門進入庭院裡面等語（見原審卷第四五頁至第四七頁
     ），且於本院證稱：「（問：剛就勘驗的錄影帶中，電錶
     箱外面有兩個封印鎖有被破壞的情形嗎？）依照我們認知
     ，那種鎖的方式是到勾裝置，但有一種工具可以破壞它再
     重新裝回去。（問：為何剛剛的錄影帶你並沒有提到電錶
     壞了，有兩個封印鎖被被破壞的情形？）因為我們看了覺
     得有問題只是前提，表示要弄電錶要先破壞兩個封印鎖，
     錄影過程中我們看了覺得有問題才剪下來，在我們的職調
     書都有註明。(問：所以你說如果今天要破壞電壓接續鉤一
     定要先破壞兩個封印鎖？）是，要破壞電壓接續鉤前要先
     破壞兩個封印鎖。（問：電力公司電錶抄表員每次抄表時
     ，是否要把封印鎖剪斷換上新的封印鎖？）不用，從外觀
     不用動就看的到。（問：抄表員是否每次都會檢查封印鎖
     ？）沒有。他們只負責抄表而已。(問：當時檢查電錶後方
     的電壓接續鉤和其他零件，為何沒有提到電壓接續鉤有被
     鬆脫的情形？）這要從我們一開始測試說明，當時高斯測
     試顯示不正常時，已經表示電錶電壓磁場有問題，要160以
     上才是正常。所以電錶在牆壁還沒有動之前，就已經有問
     題了，第一可能就是電壓線路斷掉，第二就是鉤鬆掉，接
     觸通路不好。所以我們打開後是要求證問題在哪裡，因為
     它不是單一問題造成的，所以我們不可能馬上知道究竟是
     哪裡出了問題。（問：高斯紀錄顯示不正常有無其他原因
     造成？）如我剛剛所說，就是線路通路斷掉，如果是在電
     錶裡面就是自然損害，接續鉤是公司為了要測量電錶會鬆
     開在用的，如果鬆開了代表沒有迴路，所以測出來的數值
     低於標準，表示迴路不通。‧‧‧（問：你在原審作證時
     說電錶不是自己損壞，那是如何形成的？）因為電壓鉤是
     用螺絲鎖的，如果掛在牆壁沒有人動它，怎麼可能自然鬆
     脫，公司這麼多電錶，這問題不可能存在。固定電壓鉤的
     螺絲鬆脫，所以迴路不通、斷掉，不表示沒有通電，而是
     表示電錶不計量，因為電錶計算是靠電壓磁場和電流磁場
     來推動量表圓錶，少一個條件會造成電錶不走。（問：螺
     絲鬆脫的現象是否可能因為電錶掛在那邊用久後自然鬆脫
     ？）不可能，因為我們前提就是破壞封印鎖和廣告封條，
     你要拿電錶一定要把外面的電錶箱蓋拿起來，所以表示電
     錶箱蓋有開過。（問：你提到兩個電錶封印鎖是技術性拆
     開，何謂技術性拆開？）不是剪斷，我們公司平常保養封
     印鎖都有標號，且都是用一次，還有有登記是何人領用、
     用在何處，我們去維修時都是剪斷，只能用一次，不能重
     複使用，需用特殊工具從很小的洞裡面把它壓下去拿起來
     ，之後再裝回去。第一次裝上去時沒有什麼痕跡，但如果
     有動過就一定會遺留磨損痕跡，我們一般去現場勘查都是
     這樣，所以我確信該電錶有被拆過。‧‧‧（問：既然你
     認為銅製封印鎖有被拆過痕跡，為何當場不說出？）我們
     勘驗是否有問題，都是先找破壞電錶的點在那邊，因為它
     不是發生故障的點。（問：勘驗錄影帶中，有人提到這裡
     有割開，是否是指外觀廣告貼紙部分？）對。」等語（見
     本院卷第76頁至第77頁）。衡情證人乙○○與被告並無仇
     怨，如無此事實當無甘冒偽證罪責而為虛為證述之理，並
     有臺電公司用電實地調查書、用戶完整基本資料、表燈本
     期與各月電費各一紙、現場照片三張及證人乙○○查緝時
     所拍攝之錄影光碟一片在卷可稽（見警卷第九頁至第一二
     頁；偵卷證物袋）。經原審當庭勘驗該錄影光碟，擷其重
     點結果如下：
  1.於錄影畫面零分零六秒許：
    證人乙○○手拿黑色長形測量器具站在電表正前方，並將黑
    色長形測量器具貼近電表正前方後按下黑色長形測量器具中
    間最右鍵，發出「嗶」一聲，黑色長形測量器具畫面上方出
    現○４‧６○數字下方出現○○─○○○○：數字，證人
    乙○○並說：「高斯四點六，高斯四點六喔，正常要一百六
    十以上」後，證人乙○○拿著黑色長形測量器具走向畫面左
    方並從畫面中消失。
  2.於錄影畫面零分五十六秒許：
    證人乙○○右手手持螺絲起子轉動電表右下方之螺絲後，復
    由左手轉動該螺絲，右手手持螺絲起子指著電表右方說：「
    這有割開」。男子聲：「這黏著的有割開」畫面停在電表右
    方。
  3.於錄影畫面一分十一秒許：
    證人乙○○右手手持長條尖形器具並托著電表右方中間，左
    手手持螺絲起子並扶著電表左下方，復手持長條尖形器具之
    右手按住電表上方，雙手搖動著電表。
  4.於錄影畫面一分十七秒許：
    證人乙○○左手手持螺絲起子以螺絲起子尖頭部分往電表左
    方圓形電表與藍色方形底座中間縫中插入，證人乙○○右手
    手持尖形長條器具並扶著電表下方復右手按著電錶上方，證
    人乙○○左手手持螺絲起子並從電表左方處拉起圈住電表圓
    形之外圈。
  5.於錄影畫面一分二十二秒許：
    證人乙○○取下電表上圓形環圈並拔下電表之藍色外殼後轉
    身往畫面左方，證人乙○○隨即從畫面中消失，畫面停留在
    電表上。
  6.於錄影畫面一分三十五秒許：
    畫面拉近電表上釣著並刻有Ｚ000000000之白色方
    形之電表封印鎖。證人乙○○右手握著刻有Ｚ000000
    000之白色方形之電表封印鎖並有男子聲：「Ｚ0000
    00000」，證人乙○○右手握著刻有Ｚ0000000
    00之白色方形之電表封印鎖；左手手持紅色手把之尖嘴鉗
    子欲剪下刻有Ｚ000000000之白色方形之電表封印
    鎖時突然停頓下來，證人乙○○看著該電表封印鎖，左手拿
    著刻有Ｚ000000000之白色方形電表封印鎖，右手
    摸著該電表封印鎖上之灰塵並用右手之大姆指及食指搓著該
    電表封印鎖上的灰塵復摸該電表封印鎖後，右手握著該電表
    封印鎖，左手手持之紅色手把之尖嘴鉗子剪下刻有Ｚ000
    000000之白色方形電表封印鎖並由右手取下該電表封
    印鎖，其雙手即從畫面中消失，畫面停留在電表上。
  7.於錄影畫面二分十六秒許：
    證人乙○○雙手握住電表正方輕推一下，左手食指指著電表
    儀表板左下方說：「這你剛才有照」，男子聲：「有啊」。
    證人乙○○右手食指指著電表中間轉動線圈說：「這迴旋盤
    是不走的」，畫面停在電表上，電表上方圓形刻量表內之指
    針從左至右上分別指向「２」、「９」、「７與８中間」、
    「６」、「９與○中間」。男子聲：指數一八七五九。
  8.於錄影畫面五分零九秒許：
    證人乙○○將測量儀器放在地板上即倒放電表的右方，右手
    手持紅色尖形物；左手手持黑色尖形物與電表黑色底部接觸
    。
  9.於錄影畫面五分三十六秒許：
    畫面中證人乙○○右手手持紅色尖形物，左手手持黑色尖形
    物均指著電表黑色底部中間銀色鐵製物。
    男子聲：這鬆了！
    男子聲：這螺絲放鬆了！
    畫面停在電表黑色底部。
    核與證人乙○○上開證述相符，堪認證人乙○○於九十八年
    二月九日十一時許，會同警方前往被告上開住處對於系爭電
    表進行稽查之際，系爭電表之表箱封印鎖及電表封印鎖有撬
    開重置之痕跡，而系爭電表背面電壓鉤螺絲鬆脫，圓盤不走
    甚明。被告選任辯護人於本院審理時雖稱：「原審勘驗筆錄
    第四頁第一行記載（右手手持螺絲起子指著電表右方說：『
    這有割開』......）。這裡的割開就剛剛勘驗中可以知道他
    指的是電表外觀有黏貼的廣告紙，但原審卻將之認定為電表
    的接續鉤有被破壞的痕跡，跟接續鉤被破壞是有關聯性的。
    當時外觀電表右方的割開是指外觀黏貼廣告紙有割開的情形
    ，並不是指電表本身零件有割開的現象。當時勘驗電表時候
    ，當場並未有人提到電表上的接續勾有被破壞或鬆脫的情形
    ，但電力公司人員後來要被告填寫的切結書上面卻記載電錶
    有鬆脫的情形」等語（見本院卷第76頁），惟上開接續勾有
    被破壞鬆脫之情形，業據證人乙○○於本院證述甚詳，與廣
    告 紙是否割開，並無何干係。
  (二)系爭電表自96年2月起，每期用電度數在498度至2402度不等
    ，但97年12月之收據（即97年10月、11月之用電度數）卻僅
    有165度，於98年2月9日稽查後，即98年4月、6月之用電度
    數又回復為450度、639度，有電號00000000000號電費查詢
    及用電度數分析圖各一份在卷可稽（見原審卷第39頁、第
    40頁），衡諸常情，被告96年12月、97年2月之冬季用電度
    數為873度、622度，而被告之上開電表卻於97年12月僅有16
    5度，98年2月更僅有40度，顯與常情有悖，益徵被告確有竊
    電之舉。且更動電表需要專門技術，被告自承對於電表不瞭
    解而無電業方面之專業，是以本件應係被告委由具此方面技
    能之真實姓名年籍均不詳成年人更動電表為竊電之行為。而
    ，被告竊電之時間應為上次抄表日即97年10月3日至97年12
    月3日抄表日間之某日起至遭查獲之日止即98年2月9日止。
    以被告未經認定有竊電之96年6月用電度數為1149度、96年8
    月用電度數為2402度、96年10月用電度數為1626度，合計
    5177度，而被告97年6月用電度數為720度、97年8月用電度
    數為1397度、97年10月用電度數為925度合計3042度，依二
    者用電比率為96年度用電為97年度之1．701 8倍，則以換算
    97年12月未竊電時之用電度數，應為96年12月之873度除以1
    ．7018倍應為512度（取整數），以512度減被告於97年12月
    份使用之電量為165度，合計竊電347度。而被告98年2月份
    使用度數應為97年2月份使用度數622度除以1．7018倍，為
    365度（取整數），減二月份使用度數40度，合計竊電為325
    度。又本件被告於98年2月9日早上即遭取締，98年2月之抄
    錶日為98年2月6日（見警卷第10頁），98年4月之實際用電
    度數為97年4月份之758度除以1．7018倍，則未竊電之度數
    為445度（取整數），惟98年4月分之用電度數為450度，顯
    於未竊電之合理度數範圍，是本件合計竊電為97年10月至12
    月之347度加97年12月至98年2月之325度等於672度。
  (四)被告固辯稱：當天稽查時，伊並未在場，也無專業或公正之
    第三人在場，復無全程錄影云云，然查，證人乙○○協同警
    員至現場查獲上情，業已全程錄影，並經原審勘驗製成勘驗
    筆錄一份附卷可憑（見原審卷第二四頁至第三二頁），另電
    業為防止竊電起見，得派員在其營業區○○路所經之地區及
    用電場所施行檢查，必要時並得請求當地憲警或鄰里長協助
    之；電業查獲竊電事實，應由在場之軍政憲警一人或第三者
    二人以上之證明或作成文件、照片等其他物證，處理竊電規
    則第三條、第五條分別訂有明文。本件臺電公司稽查人員查
    獲被告竊電事實，除當場作成文件即用電實地調查書外，調
    查書並經證人乙○○、證人即南投縣政府警察局中興分局警
    員賴啟賢在場簽名確認，同時並由證人即警員陳育群拍照存
    證，有上開用電實地調查書及照片三幀在卷足佐（見警卷第
    九頁、第一一頁、第一二頁），又被告於原審準備程序亦自
    承：當天臺電公司會同中興分局到伊家拆表時，雖然有通知
    伊，但伊沒有到場等語明確（見原審卷第一二頁），足證臺
    電公司查獲被告竊電事實，完全合乎上開規定，並已通知被
    告，被告上開所辯，自不足採。被告又辯稱：該錄影光碟內
    二封印鎖表面滿佈灰塵，臺電公司人員甚用手去摸，可知系
    爭電表許久未有人碰觸云云，然系爭電表擺置地點為系爭建
    物外之牆上，其外表並無任何遮蔽物，被告於九十七年十月
    三日至同年十二月三日間之某日委真實姓名年籍均不詳之成
    年人更改電表，迄至九十八年二月九日遭查獲止，約為四個
    月，則封印鎖上沾有灰塵，亦符常情，尚難以此逕執為有利
    被告之憑據。另被告之選任辯護人聲請本院將電錶送請鑑定
    指紋，以查明是否有所謂不詳姓名年籍之人毀損電錶，惟如
    前所述本件迄至九十八年二月九日遭查獲止，約為四個月，
    電錶沾有灰塵，台電人員檢查時以及本件電錶送鑑定時，均
    經多人觸摸，且破壞電錶之人應有使用工具，難取得指紋，
    縱取得指紋，因本件被告犯罪事證已明，並無再送鑑定之必
    要。
  (五)另證人即台電公司之抄表員謝飛進於本院審理時證稱：「問
    ：你們去抄表是否須要將封印鎖更換？）我們都不用。（問
    ：有無碰過要更換封印鎖的電表？）我沒有碰過。（問：你
     對封印鎖是否了解？）我們負責抄表，不看封印鎖的。．．
    ．（問：如果請你檢查封印鎖你是否可以檢視？）不能。因
    為我根本不懂。」等語（見本院卷第94頁），以抄表員謝飛
    進並未碰過封印鎖，且抄表不需更換封印鎖，自無從以抄表
    員謝飛進之證述為有利於被告之認定。
  (六)雖被告否認有撬開封印鎖、鬆脫電壓鉤之事，本件亦無直接
    證據證明被告鬆脫系爭電表背面之電壓鉤。惟被告坦承係上
    開住所負責繳交電費之人，而系爭電表封印鎖既經撬開後又
    重置，自外觀除經仔細觀察外，否則無法一眼即看出異樣，
    顯見破壞該封印鎖目的在於鬆脫電表之電壓鉤，藉以竊取電
    力，減少電費支出，另系爭電表擺置地點為系爭建物外之牆
    上，但外人若欲接觸系爭電表，尚須啟門進入穿越庭院至系
    爭建物之外牆，則破壞系爭電表，既僅使被告之住所減少電
    費支出，依常情判斷，他人自不可能無端甘冒刑責大費周章
    為破壞改造之行為，該真實姓名、年籍不詳之成年人顯係被
    告所委請而為上開犯行無疑。被告辯稱系爭電表擺置屋外遭
    強力拍打亦會損壞，要屬卸責之詞，不足採信。
  (七)綜上所述，本件事證明確，被告上開所辯顯係脫卸之詞，不
    足採信，其犯行應堪認定，應予論罪科刑。
三、論罪科刑之理由：
  (一)新舊法比較：
    被告行為後，罰金罰鍰提高標準條例業於九十八年四月二十
    九日經總統公布廢止，於同年五月一日生效；被告行為時其
    所犯電業法第一百零六條第三款之罪之罰金刑係依廢止前罰
    金罰緩提高標準條例第一條前段規定提高為十倍；裁判時該
    條例已廢止，電業法第一百零六條第三款之罰金刑，即不再
    依該條例提高；比較行為時法與裁判時法，自以裁判時法有
    利於被告，依刑法第二條第一項但書規定，應適用裁判時法
    。
  (二)核被告甲○○所為，係構成刑法第三百二十條第一項、第三
    百二十三條之竊盜罪及電業法第一百零六條第三款之竊電罪
    ，該二罪係屬法條競合關係，依特別法優於普通法關係，應
    僅論以電業法第一百零六條第三款之罪。
  (三)按將封印鎖撬開及將電表內電壓鉤鬆脫，致使電表計量失準
    ，係屬專業技術，而習得此專門技術需相當時間，故應係成
    年人所為，是以被告委請真實姓名、年藉不詳之成年人，以
    上開方式竊電，被告與該成年人間，就上開犯行有犯意聯絡
    及行為分擔，為共同正犯。
  (四)原審認被告罪證明確予以論罪科刑，固非無見，惟原審判決
    認定被告竊電之度數達3635度，己超越被告未竊電前之96年
    12月及97年2月四個月合計之用電度數1495度甚多，顯有違
    誤，被告上訴否認犯行，指摘原審判決不當，雖無理由，惟
    原審判決既有上開可議之處，自應由本院將原審判決予以撤
    銷改判。爰審酌被告；(1)貪圖更改電表所取得不法利益；(2)
    竊取電力之時間非長，竊電度數672度；(3)已賠償告訴人臺
    電公司所受之損失，有臺電公司九十八年五月五日Ｄ南投字
    第○九八○四○○四一二一號函一紙在卷可查（見原審卷第
    一六頁）；(4)被告犯後始終否認犯行之態度等一切情狀，量
    處有期徒刑三月，並諭知易科罰金之折算標準。公訴人雖當
    庭具體求刑，請求判處被告有期徒刑十月，惟本院斟酌被告
    前述各項情節，認判處如主文所示之刑，已足收警惕之效，
    附此說明。
  (五)扣案之系爭電表一個及封印鎖二個，均為臺電公司所加封，
    隨同出租之電表，由用戶保管，並非被告所有之物，且亦非
    係供犯罪所用之物，爰均不予宣告沒收，併此敘明。
四、據上論斷，應依刑事訴訟法第三百六十九條第一項前段、三
    百六十四條、第二百九十九條第一項前段，電業法第一百零
    六條第三款，刑法第二條第一項後段、第十一條前段、第二
    十八條、第四十一條第一項前段，判決如主文。
本案經檢察官丙○○到庭執行職務。
中    華    民    國    99    年    1     月    21    日
            刑事第二庭    審判長法  官  李  璋  鵬
                                法  官  胡  森  田
                                法  官  胡  忠  文
以上正本證明與原本無異。
如不服本判決應於收受送達後10日內向本院提出上訴書狀，其未
敘述上訴之理由者，並得於提起上訴後10日內向本院補提理由書
（均須按他造當事人之人數附繕本）「切勿逕送上級法院」。
                                書記官  廖  家  莉
中    華    民    國    99    年    1     月    21    日
附錄本案論罪科刑法條全文：
電業法第106條
有左列行為之一者為竊電，處5年以下有期徒刑、拘役或5百元以
下罰金：
一、未經電業供電，而在其供電線路上私接電線者。
二、繞越電度表或其他計電器，損壞或改動表外之線路者。
三、損壞或改變電度表、無效電力計、其他計電器之構造，或以
    其他方法使其失效不準者。
四、在電價較低之線路上，私接電價較高之電器者。
五、包燈用戶，在原定電燈盞數及瓦特數以外，私自增加盞數或
    瓦特數者。
六、電力用戶，在原申請馬力數、瓩數或仟伏安數以外，私自增
    加馬力數瓩數或仟伏安數者。


司法院資訊處製作；財團法人民間司法改革基金會備份。
